【裁判字號】    90,交聲,63
【裁判日期】    900820
【裁判案由】    違反道路交通管理處罰條例聲明異議
【裁判全文】
臺灣基隆地方法院交通事件裁定                        九十年度交聲字第六三號
    原處分機關  交通部公路局台北區監理所基隆監理站
    異  議  人  乙○○
    即受處分人
右列受處分人因違反道路交通管理處罰條例案件，對於交通部公路局台北區監理所基
隆監理站中華民國九十年七月三日所為之處分（原處分案號：基監字第裁四二--ＡＢ
Ｕ二八四四一五號）聲明異議，本院裁定如左：
    主  文
原處分撤銷。
本件不罰。
    理  由
一、原處分意旨略以：受處分人即異議人乙○○於其所駕駛之車號ＭＴ--三六七號營
    業小客車兩側後車窗黏貼不透明反光貼紙，而於民國（下同）九十年五月八日晚
    間六時，在臺北市○○路與八德路口為警製單舉發，爰依道路交通管理處罰條例
    第十六條第一項第四款之規定，裁處罰鍰新台幣（下同）一千八百元。
二、聲明異議意旨略以：異議人於五年前購買ＭＴ--三六七號營業小客車時，即由車
    商附贈黏貼隔熱紙，五年來從未更換，該隔熱紙之透明度甚佳，並非不透明反光
    貼紙，且伊每次驗車均有通過審驗，為此聲明異議，請求撤銷原處分等語。
三、按「汽車有左列情形之一者，處汽車所有人新台幣九百元以上一千八百元以下罰
    鍰：‧‧‧四、營業小客車‧‧‧在前、後兩邊玻璃門上，黏貼不透明反光紙者
    ‧‧‧。」道路交通管理處罰條例第十六條第一項第四款定有明文，至於營業小
    客車前、後兩邊玻璃門上所黏貼之隔熱紙是否屬於該條款所規定之「不透明反光
    紙」？應由現場舉發之警員負舉證之責。本件現場舉發警員甲○○雖到庭具結證
    稱：「舉發當天我有以手伸入車內測試隔熱紙之透明度，印象中異議人所貼之隔
    熱紙係屬深色系，我確認係不透明的，才舉發，當時只有我一位警員在場，依規
    定只有照片舉發才須附照片，故本件我沒有拍照。」等語（詳見本院九十年八月
    十六日訊問筆錄），然查本件現場舉發之際並無違規情節稍縱即逝而難以拍照存
    證之急迫情形（例如在隧道內違規變換車道或違規利用路肩超車等情，即難以苛
    求現場執勤警員須於違規情節發生之瞬間拍照存證），且本件現場舉發之際又僅
    有警員甲○○一人在場，並無其他警員或客觀中立之第三者在場確認，單憑警員
    甲○○一人伸手入車內測試即判定異議人所黏貼之隔熱紙係屬「不透明反光紙」
    ，日後又未留存任何證據資料供裁決機關或法院為進一步判定，其舉證方法難認
    為客觀允當。再者，由異議人所提出其於八十九年八月二日、八十九年九月二十
    九日駕駛ＭＴ--三六七號營業小客車行經國道高速公路因超速遭拍照舉發之汽車
    照片與異議人於本院九十年八月十六日開庭訊問前數日所拍攝之汽車照片比對，
    該車所黏貼之隔熱紙透明度甚佳，可輕易自車外看清車內狀況，並非「不透明反
    光紙」，雖本件現場舉發警員甲○○當庭陳稱其已不復記憶舉發當日異議人車上
    所黏貼之隔熱紙與異議人當庭提出之汽車照片所示隔熱紙是否為同一款式，然衡
    情異議人亦不可能為區區一千八百元罰鍰即事先前往更換價值至少四、五千元之
    隔熱紙後，再犧牲其開車營業時間赴法院爭執遭舉發之隔熱紙透明度。合前所述
    ，本件既無積極客觀之證據足認異議人所有之ＭＴ--三六七號營業小客車遭舉發
    之際係黏貼不透明反光紙，原處分機關據以裁處異議人罰鍰一千八百元，顯有未
    當，異議人之異議為有理由，爰依法撤銷原處分，另裁定不罰。
四、據上論斷，應依道路交通案件處理辦法第二十條，裁定如主文。
中      華      民      國     九十     年  八      月     二十     日
                                    臺灣基隆地方法院交通法庭
                                        法  官   蔡佳玲
右正本證明與原本無異。
如不服本裁定，應於裁定送達後五日內向本院提出抗告狀( 應附繕本 )，抗告於臺灣
高等法院。
                                        書記官   張堅國
中      華      民      國     九十     年      八      月     二十     日


司法院資訊處製作；財團法人民間司法改革基金會備份。
